臺灣高等法院刑事裁定
111年度毒抗字第256號
抗  告  人
即  被  告  譚凱翔



上列抗告人即被告因毒品危害防制條例案件，不服臺灣臺北地方
法院中華民國111年2月22日裁定（111年度毒聲字第116號），提
起抗告，本院裁定如下：
    主  文
抗告駁回。                                              
    理  由
一、原裁定意旨略以：被告譚凱翔基於施用第二級毒品甲基安非
    他命之犯意，於民國110年12月29日凌晨2時許，在臺北市大
    同區市○○道0段000號18樓之8之大師商旅1808號房內，以將
    甲基安非他命置入針筒内摻水稀釋注射之方式，施用甲基安
    非他命1次。嗣於110年12月29日為警因另案所查獲，且經採
    集其尿液送驗，檢驗結果呈安非他命及甲基安非他命陽性反
    應等情，業據被告坦承不諱，且有新北市政府警察局受採集
    尿液檢體人姓名及檢體編號對照表及台灣檢驗科技股份有限
    公司111年1月11日濫用藥物檢驗報告各1紙在卷可憑。爰依
    毒品危害防制條例第20條第1項、第3項、觀察勒戒處分執行
    條例第3條第1項之規定，令被告入勒戒處所施以觀察、勒戒
    等語。
二、抗告意旨略以：抗告人即被告（下稱抗告人）曾於108年6月
    執行戒癮治療，期間尚未滿3年，又本次有供出毒品上游。
    因此，懇請撤銷原裁定，為更適當處分云云。
三、⑴按犯毒品危害防制條例第10條之罪者，檢察官應聲請法院
    裁定，令被告入勒戒處所觀察、勒戒，其期間不得逾2月；
    觀察、勒戒或強制戒治執行完畢釋放後，3年後再犯第10條
    之罪者，適用本條前2項之規定，毒品危害防制條例第20條
    第1項、第3項分別定有明文。又毒品危害防制條例於109年1
    月15日修正、109年7月15日生效，修正後毒品危害防制條例
    第20條第3項規定，犯第10條之罪於觀察、勒戒或強制戒治
    執行完畢釋放後，3年後再犯第10條之罪者，適用本條前2項
    之規定。上開所謂「3年後再犯」，只要本次再犯（不論修
    正施行前、後）距最近1次觀察、勒戒或強制戒治執行完畢
    釋放，已逾3年者，即該當之，不因其間有無犯第10條之罪
    經起訴、判刑或執行而受影響，此係最高法院最近一致之見
    解。⑵又毒品危害防制條例第24條第1項、第2項規定於修正
    後（該法條業經行政院令定自110年5月1日施行），檢察官
    可依刑事訴訟法第253條之2第1項第4款至第6款或第8款規定
    ，為多元之附條件緩起訴處分，不限於「附命緩起訴」，以
    使毒品施用者獲得有利於戒除毒癮之適當處遇，且該附條件
    緩起訴經撤銷後，檢察官應繼續偵查或起訴，其立法理由並
    說明：「緩起訴處分是利用機構外之處遇，協助施用毒品者
    戒除毒癮，為達成戒除毒癮之目的，於撤銷緩起訴處分後，
    宜由檢察官依法繼續偵查或起訴，亦即仍有現行條文第20條
    觀察、勒戒及強制戒治制度之適用，俾利以機構內之處遇方
    式協助其戒除毒癮，亦得為不同條件或期限之緩起訴處分」
    等語，與修正前所定之「依法追訴」不同，則新法規定之附
    條件緩起訴處分與曾受「觀察、勒戒或強制戒治」之處遇，
    已無法等同視之。再者，修正後毒品危害防制條例對於施用
    毒品者之思維，已擺脫以往側重於「犯人」身分之處罰，著
    重其為病患之特質，因此放寬觀察、勒戒或強制戒治制度之
    適用時機，以協助施用者戒除毒癮，復基於憲法應保障人民
    之生存權，及根據每個國民生存照顧需要提供基本給付之理
    念，對於經監獄監禁處遇後仍再犯之施用毒品者，更應恢復
    以機構內、外之治療協助其戒除毒癮，是以修正後毒品危害
    防制條例第20條第3項所謂「3年後再犯」，只要本次再犯（
    不論修正施行前、後）距最近 1次觀察、勒戒或強制戒治執
    行完畢釋放，已逾3年者，即該當之，不因其間有無犯施用
    毒品罪經起訴、判刑或執行而受影響。亦即對於戒除毒癮不
    易者，唯有以機構內、外處遇及刑事制裁等方式交替運用，
    以期能控制或改善其至完全戒除毒癮，此為本院已達成一致
    之法律見解。則被告縱為屢犯施用毒品罪之成癮慣犯，其間
    復曾因施用毒品罪，經起訴、判刑或執行，只要本次再犯施
    用毒品罪距其最近1次觀察、勒戒或強制戒治執行完畢釋放
    後，已逾3年者，既仍有修正後毒品危害防制條例第20條第3
    項規定之適用，依舉重明輕之法理，倘僅經檢察官為「附命
    緩起訴」而非起訴、判刑，不論有無完成戒癮治療，其再犯
    更有適用同條例第20條第3項規定，施以「觀察、勒戒或強
    制戒治」之必要（最高法院110年度台上字第2096號判決參
    照）。
四、經查：
  ㈠抗告人於110年12月29日凌晨2時許，在臺北市大同區市○○道0
    段000號18樓之8之大師商旅1808號房內，以將甲基安非他命
    置入針筒内摻水稀釋注射之方式，施用甲基安非他命1次，
    業據抗告人於警詢及偵訊時坦承不諱（見臺灣臺北地方察檢
    署111年度毒偵字第61號卷《下稱毒偵卷》第13、80頁），並
    有新北市政府警察局海山分局偵辦案件採驗尿液委驗單、新
    北市政府警察局海山分局檢體採證同意書、新北市政府警察
    局受採集尿液檢體人姓名及檢體編號對照表（檢體代號：B0
    000000）、台灣檢驗科技股份有限公司111年1月11日濫用藥
    物檢驗報告各1紙附卷可稽（見毒偵卷第55至59、147頁），
    是認抗告人任意性自白內容與事實相符，堪足採認。
　㈡又抗告人於108年間因施用毒品案件，經臺灣臺北地方檢察署
    檢察官以108年度毒偵字第1944號為附命緩起訴處分，於108
    年7月12日確定，緩起訴期間自108年7月12日起至110年7月1
    1日止，嗣因戒癮治療履行完畢，緩起訴期滿未經撤銷，且
    被告自始未曾因施用毒品行為受觀察、勒戒或強制戒治等保
    安處分之執行等情，有本院被告前案紀錄表、本院施用毒品
    案件紀錄表在卷可按。揆諸前揭說明，不論有無完成戒癮治
    療，既然抗告人未曾執行觀察、勒戒或強制戒治，自有修正
    後毒品危害防制條例第20條第3項規定之適用。是依毒品危
    害防制條例第20條第1項、第24條之規定，可由檢察官基於
    一次性之整體規劃，視抗告人個案情形，是否適合「觀察、
    勒戒或強制戒治」或給予「附命完成戒癮治療緩起訴處分」
    之機會。
　㈢至檢察官究應採行附命完成戒癮治療之緩起訴處分，抑或向
    法院聲請觀察、勒戒之處遇措施，要屬檢察官之裁量權，倘
    檢察官係聲請法院裁定觀察、勒戒，法院就該聲請，除檢察
    官有違法或濫用其裁量權之情事得以撤銷外，僅得依法裁定
    抗告人送勒戒處所觀察、勒戒，尚無自行以附命完成戒癮治
    療之緩起訴處分等其他方式替代之權，從而，原審依檢察官
    之聲請裁定令抗告人入勒戒處所觀察、勒戒，於法並無不合
    或不當，應予維持。
五、綜上所述，抗告人以前揭抗告意旨指摘原裁定，難認有據，
    尚不足以推翻原裁定之適法性，本件抗告，為無理由，應予
    駁回。
據上論斷，應依刑事訴訟法第412條，裁定如主文。
中　　華　　民　　國　　111 　年　　3 　　月　　31　　日
              　  刑事第二十三庭審判長法　官  許永煌
　　　　　　　　　　　　　　　　　    法　官  吳定亞
　　　　　　　　　　　　　　　　　    法　官  黃美文
以上正本證明與原本無異。
不得再抗告。
                                　    書記官  彭威翔
中　　華　　民　　國　　111 　年　　3 　　月　　31　　日